【裁判字號】    96,交聲,1194
【裁判日期】    970326
【裁判案由】    聲明異議
【裁判全文】
臺灣彰化地方法院交通事件裁定        96年度交聲字第1194號
                                    96年度交聲字第1195號
原處分機關  交通部公路總局臺中區監理所彰化監理站
異  議  人
即受處分人  乙○○
上列受處分人因違反道路交通管理處罰條例案件，對於交通部公
路總局臺中區監理所彰化監理站民國96年12月12日所為之處分（
彰監四字第裁64─I00000000 號、第裁64─I00000000 號裁決書
），聲明異議，本院裁定如下：
    主  文
異議均駁回。
    理  由
一、聲明異議意旨以：原處分機關認為異議人乙○○曾於民國96
    年8 月13日下午4 時25分，騎乘車牌號碼TP9 —268 號輕型
    機車，行經彰化縣秀水鄉○○路與民生路口，經員警攔檢表
    示其行車未戴安全帽，且於駕駛執照吊扣期間騎乘機車之違
    規事實，然當時其並未騎乘前揭機車，且其證件係遭人冒用
    ，警方所開立之違規紅單簽名處，非本人所簽名，交通部公
    路總局臺中區監理所彰化監理站96年12月12日所為之處分（
    彰監四字第裁64─100000000 號、第裁64─100000000 號裁
    決書），於法不合。為此，對上揭裁罰不服，爰聲明異議，
    請求撤銷原處分云云。
二、按汽車駕駛人，駕駛執照吊扣期間駕駛小型車或機器腳踏車
    處新臺幣（下同）6,000 元以上12,000元以下罰鍰；機器腳
    踏車駕駛人或附載座人未依規定戴安全帽者，處駕駛人新臺
    幣500 元罰鍰，道路交通管理處罰條例第21條第1 項第5 款
    、道路交通管理處罰條例第31條第6 項，分別定有明文。
三、訊據異議人謝君豪固不否認其前於94年11月9 日因酒後駕駛
    車牌號碼5551—JW號車輛經吊扣普通小型車駕駛執照1 年，
    吊扣期間為95年12月24日至96年12月23日止，然矢口否認有
    何於駕駛執照吊扣期間騎乘機車且行車未戴安全帽等情，並
    執前詞置辯。經查：
  (一)異議人謝君豪之普通小型車駕駛執照已於94年11月9 日因酒
    駕而吊扣1 年，吊扣期限自95年12月24日至96年12月23日止
    ，此有交通部公路總局臺中區監理所彰化監理站97年1 月31
    日中監彰字第0970002067號函暨檢附之汽車駕駛人螢幕列印
    各1 紙附卷可稽；另原處分機關以異議人乙○○於前揭時、
    地，經警方以行車未戴安全帽，且於駕駛執照吊扣期間騎乘
    機車之違規事實，於96年12月12日以彰監四字第裁64─0000
    00000 號、第裁64─100000000 號裁決書依法送達與異議人
    謝君豪收受等情，亦有前揭裁決書及交通部公路總局臺中區
    監理所彰化監理站送達證書2 紙附卷可參，此部分之事實，
    應可認定。
  (二)異議人謝君豪於上揭時、地，騎乘前開機車，未依規定戴安
    全帽行駛，且於駕照吊扣期間騎乘機車，經警方舉發並製發
    彰化縣警察局彰警交字第I00000000 號、I00000000 號舉發
    違反道路交通管理事件通知單等情，業據證人即舉發警員甲
    ○○於本院訊問中具結證稱：其於96年8 月13日舉發本件騎
    乘機車者未戴安全帽時，經仔細核對騎乘機車者所提出之國
    民身分證所載之年籍、資料及照片均與違規人相符，且舉發
    當時違規人並未表示任何異議理由，違規人並當場收受通知
    聯欄簽章（參見本院97年3 月5 日訊問筆錄第2 頁至第3 頁
    ）等語明確，並有前揭舉發違反道路交通管理事件通知單正
    本2 紙附卷可參，核屬相符。爰審酌證人甲○○於本院訊問
    中雖對於舉發當時本件騎乘機車者是否確實為異議人謝君豪
    本人，已經記憶模糊，然證人甲○○有確實仔細核對該違規
    人之身分證件無誤，始簽發上揭舉發違反道路交通管理事件
    通知單，況依道路交通管理之稽查、違規之紀錄，由交通勤
    務警察，或依法令執行交通稽查任務之人員執行之，道路交
    通管理處罰條例第7 條第1 項定有明文，證人甲○○既職司
    警察，為維持交通秩序，依法執行職務，立場應屬客觀公正
    ，且證人甲○○與異議人並無恩怨，當明白作證具結後，應
    據實陳述之義務及如有偽證應受處罰之嚴重後果，亦無甘冒
    刑事訴追之危險，故意為上揭虛偽不實證述之必要，是證人
    甲○○上揭證言內容，應屬真實可信；另審酌異議人謝君豪
    於本院訊問中亦自承其國民身分證並未遺失，且未交給他人
    使用等情觀之，既然異議人謝君豪之國民身分證未曾遺失或
    有交與他人使用之情形，而證人甲○○於舉發當時有確實逐
    一核對違規者所交付之國民身分證所載內容而製單舉發，已
    如前述，足徵證人甲○○上揭所述其所舉發違規者應為異議
    人謝君豪無誤，此部分之事實，應可認定。是異議人謝君豪
    前揭所辯，未騎乘機車，且證件遭人冒用，警方所開立之違
    規紅單簽名處，非本人所簽名云云，核與前揭事證不符，不
    足採信。
  (三)異議人謝君豪之普通小型車駕駛執照因酒駕而吊扣1 年，吊
    扣期限自95年12月24日至96年12月23日止等情，已如前述，
    是其於96年8 月13日仍騎乘車牌號碼TP9 —268 號輕型機車
    即屬於駕照吊扣期間駕駛機器腳踏車，員警甲○○依法舉發
    ，並無違誤，異議人亦有駕駛執照吊扣期間駕駛輕型機車之
    違規事實，洵堪認定。
  (四)交通警員掣單舉發違反道路交通管理處罰條例所列之違規事
    實，本質上為行政處分，係公務員基於職務上權力，依法就
    特定之具體事件所為具公法上效果之單方行政行為，基於公
    務員為公法上行為具有公信力之原則，該行政行為當可被推
    定為真正，其據以依法處分之事實認定，亦應為正確無誤。
    此與民事訴訟法第355 條第1 項規定「文書，依其程式及意
    旨得認作公文書者，推定為真正」之情形相同。本此公信原
    則，乃立法者賦予行政機關制定違反道路交通事件統一裁罰
    標準及處理細則，使執勤警員得當機處分（如該細則第23條
    ）以達其維護交通秩序、安全之行政目的。若謂公務員一切
    行政行為均需預留證據以證其實，則國家行政勢必窒礙難行
    。
  (五)異議人空言否認未於前揭時地騎乘機車云云，既未能提出實
    證為有利自己之佐證，本件復查無何證據足認執勤員警有捏
    造事實違法舉發之情事，則其本於維護交通秩序、安全之職
    責所為舉發，自應受到合法、正確之推定。是異議人於上揭
    時、地，騎乘前開機車確有未依規定戴安全帽之事實，應堪
    認定。異議人上揭辯解，自無足採。
四、綜上所述，本件原處分機關爰引首揭規定所為之處分，於法
    並無不合，異議人聲明異議為無理由，應予駁回。
據上論斷，應依道路交通案件處理辦法第19條，裁定如主文。
中    華    民    國    97    年    3     月    26    日
                  交通法庭        法  官  唐中興
以上正本證明與原本無異。
如不服本裁定，應於裁定送達後5日內向本院提出抗告狀 (須附
繕本)。
中    華    民    國    97    年    3     月    26    日
                                  書記官  吳政


司法院資訊處製作；財團法人民間司法改革基金會備份。
